最高法院刑事判決　　　　　　　　　　　　　　　八十八年度台上字第五三○五號
　　上　訴　人　甲○○
　　　　　　　　乙○○
右上訴人等因盜匪案件，經台灣高等法院中華民國八十八年七月三十日第二審更審判
決（八十八年度重上更(四)字第一○一號，起訴案號：台灣桃園地方法院檢察署八十五
年度偵字第一一二四七號）後，依職權送請審判，視為被告等提起上訴，本院判決如
左：
    主  文
上訴駁回。
    理  由
本件原判決認定上訴人甲○○、乙○○於民國八十五年九月五日下午三時四十五分許
，由甲○○騎車號ＩＢＵ－九七二號（起訴書誤載為ＩＢＶ－九七二號）重型機車搭
載乙○○，行經桃園縣大溪鎮大漢橋上，見在該處散步年近七十歲之被害人陳鑑泉（
民國十五年十月十八日生）年老可欺，二人竟共同基於意圖為自己不法所有之犯意聯
絡，由乙○○叫甲○○停車，乙○○下車質問被害人身上有沒有錢，被害人回答無，
並想離開現場，乙○○即捉住被害人之手，甲○○亦下車自後抱住被害人身體，二人
共同以手腳踢打被害人之胸、腳、背部，並將其按壓在地上，以此強暴方式致使被害
人不能抗拒，嗣二人搜尋被害人身上發現並無財物，遂推由甲○○取走被害人右手所
載之手錶一只（白色鏡面、紅色字體、黃色皮帶之紀念錶），甲○○並將該錶放於身
上。甲○○、乙○○二人得手後，恐被害人報警指認，竟萌殺人之犯意聯絡，由甲○
○抬起被害人之上身，乙○○抬起被害人之雙腳，共同將被害人抱起欲擲入大漢溪滅
口，因被害人以雙手抓住橋旁之水泥護欄，甲○○遂用腳踢其頭部，並與乙○○共同
將被害人抓住護欄之雙手撥開，將被害人自橋上丟下大漢溪中，致其頭顱骨破裂及全
身多處骨折，中樞神經休克當場死亡，甲○○、乙○○隨即騎乘原機車離去，甲○○
所置於身上之前開手錶則於騎車途中掉失，而被害人屍體於當晚六時十分許則經搜救
人員打撈上岸。甲○○、乙○○於強劫被害人所有手錶一只，並將被害人自橋上丟下
大漢溪，騎乘機車離去後，於同日下午三時五十五分許至同日下午四時二十分許，另
先後搶奪曾玉燕、楊忠義、林志明等人之財物（此部分搶奪犯行業經判決確定），而
經林志明向警指述甲○○即係搶奪其機車歹徒之一，經警循線於當日晚上九時三十分
許，在桃園縣復興鄉三民村一鄰水管頭十二之十號查護甲○○，再循線於當晚十時許
，在同鄉澤仁村介壽國中藍球場查獲乙○○，嗣甲○○、乙○○二人於警員偵辦其等
搶奪犯行時主動向警自首其等上揭強劫被害人財物並將被害人自橋上丟下大漢溪中之
犯行，而受裁判等情。係以上開事實，就上訴人二人如何於前揭時地毆打被害人使其
不能抗拒而強劫手錶一只，復因恐其報警指認，而萌殺人犯意，並共同抬起被害人，
將之丟下橋等情，業據上訴人二人於警訊、偵查及第一審時供承不諱，且所供互核相
符。另據目擊證人呂秉衡於警訊中指稱：被害人遭二名男子毆打，並作勢欲將被害人
抬起丟入橋下等語，及於原審證稱：伊看到二名年輕人將被害人抬起要將其丟下橋下
，心裡很緊張害怕，就趕快跑到公園，告訴被害人在該處賣東西的親戚，要他趕快報
警云云甚詳。可知被害人係經上訴人二人合力抬起丟入橋下，並非與上訴人二人拉扯
不小心掉下無疑。又被害人死亡後經解剖鑑定結果，發現其右手第二至第四手指第二
至第三節處有擦傷痕、身上軀幹，衣物有由頭向下及橫向之擦傷痕等掙扎痕跡，而其
受上訴人等自約十五公尺高度推落後腳先撞及橋樁致腿骨折斷，下落翻身並在第二次
撞擊橋樁後致頭顱、左胸肋骨骨折，死因係高處落下，頭顱破裂及全身多處骨折致死
，有台灣高等法院檢察署法醫中心高檢醫鑑字第八○六號鑑定書附卷可稽，復經檢
察官督同檢驗員相驗屬實，制有勘驗筆錄、相驗屍體證明書、驗斷書、現場及相驗照
片等在卷為憑。可知被害人被丟下橋前確有掙扎現象且因此致死，而該處高度約十五
公尺，設有橋樁，落下足以致人於死，應為上訴人等所可預見，上訴人等竟將被害人
抬起自橋上丟下溪中，不能謂無殺人之認識及發生死亡結果之故意，為其所憑之證據
及認定之理由。而以上訴人等所辯在警訊遭刑求，無殺人之故意，及案發當時，上訴
人等確已酒醉云云，如何不足採信，及無心神喪失或精神耗弱情形，亦於理由內分別
詳加指駁及說明。再就上訴人等到案之情形，說明上訴人等在本件強劫而故意殺害被
害人之犯行尚未被發覺前，即自行申告其犯罪事實於該管公務員，並受法律上之裁判
，合於自首之規定綦詳。並認上訴人等所為，均係犯懲治盜匪條例第二條第一項第六
款之強劫而故意殺人罪，其二人間有犯意聯絡及行為分擔，均為共同正犯。因而將第
一審判決關於盜匪部分撤銷，改判適用懲治盜匪條例第二條第一項第六款、第七條第
一項、第八條、刑法第二十八條、第六十二條前段、第三十七條第一項，並審酌上訴
人等犯罪一切情狀，均量處無期徒刑，及宣告褫奪公權終身，強劫所得之手錶一只雖
未扣案，無法證明已滅失，併予諭知發還被害人之繼承人，經核於法尚無違誤。又本
件係原審依職權送請本院審判，視為被告等已提起上訴，惟上訴人等迄未補具上訴理
由書狀以供審酌，難認上訴有理由，應予駁回。
據上論結，應依刑事訴訟法第三百九十六條第一項，判決如主文。
中      華      民      國    八十八    年      九      月    二十二    日
                              最高法院刑事第十庭
                                  審判長法官  莊  登  照
                                        法官  洪  明  輝
                                        法官  蔡  清  遊
                                        法官  黃  一  鑫
                                        法官  林  秀  夫
      右正本證明與原本無異
                                              書  記  官
中      華      民      國    八十八    年      十      月    二十九    日
